【裁判字號】    97,消小抗,1
【裁判日期】    970530
【裁判案由】    損害賠償
【裁判全文】
臺灣臺北地方法院民事裁定             97年度消小抗字第1號
抗  告  人  台灣大哥大股份有限公司
法定代理人  甲○○
上列當事人間損害賠償事件，抗告人對於中華民國九十六年十一
月二十九日本院台北簡易庭所為之九十六年度北消小字第四號裁
定提起抗告，本院裁定如下：
    主  文
原裁定廢棄。
    理  由
一、抗告意旨略以：原告起訴主張其與被告即抗告人簽定合約，
    依據合約約定，原告可免費使用被告所贈送之10800分鐘
    WALN無線上網服務，然原告迄今仍無法使用，經向被告查詢
    ，始知悉經營WALN發生虧損，合作廠商倒閉，故暫停WALN，
    然被告並未通知消費者，更於中止期間仍以不實廣告吸引消
    費者，抗告人惡意毀約，原告卻不得解約，原告已經依約繳
    款新台幣（下同）二萬六千四百元，因抗告人無法履約造成
    損害，爰依據消費者保護法第五十一條之規定，請求被告應
    賠償三倍懲罰金即上開金額之三倍共計七萬九千二百元，因
    而原告係依據上開契約關係提起本訴，請求債務不履行之損
    害賠償，訴訟標的金額為十萬元以下，故本案應適用民事訴
    訟法第四百三十六條之八以下之小額訴訟程序，依據同法第
    四百三十六條之九之規定，不適用同法第十二條及第二十四
    條，依據同法第第一條之規定，應由抗告人公司之主事務所
    所在地法院管轄，而抗告人公司之主事務所係位於本院台北
    市○○區○○路二段一七二-之一號十三樓之一，上址之管
    轄法院即為本院，故本案應由本院管轄。原裁定認為上開契
    約之訂約地係於高雄，依據民事訴訟法第十二條之規定，本
    案應由履行地之法院即高雄地方法院取得管轄權，並遽將本
    件訴訟移轉管轄至原告應訴最稱便利之台灣高雄地方法院，
    實屬不當，爰提起本件抗告，請求將原裁定廢棄等語。
二、按關於請求給付金錢或其他代替物或有價證券之訴訟，其標
    的金額或價額在新台幣十萬元以下者，適用本章所定之小額
    程序，民事訴訟法第四百三十六條之八第一項有明文規定。
    又查，抗告人與原告所簽定之服務契約第四十三條規定「因
    本契約涉訟時，系爭金額超過民事訴訟法規定之小額訴訟金
    額時，雙方合意以台灣台北地方法院為第一審管轄法院」，
    此亦有原告所提出之服務契約一份可稽。是原告向原法院提
    起本訴，主張抗告人未能履約造成原告受有損害，本於消費
    者保護法第五十一條之規定，請求抗告人應給付伊七萬九千
    二百元，依據上開法文之規定，本件訴訟應適用小額訴訟程
    序，且亦屬因上開服務契約涉訟，則依據上開契約之約定，
    並無合意管轄之適用。
三、據此，原告於向本院簡易庭提起本件訴訟之後，雖然依據民
    事訴訟法第二十八條第二項之規定，聲請將本案移送台灣高
    雄地方法院審理。惟該法文係規定「第二十四條之合意管轄
    ，如當事人之一造為法人或商人，依其預定用於同類契約之
    條款而成立，按其情形顯失公平者，他造於為本案之言詞辯
    論前，得聲請移送於其管轄法院。但兩造均為法人或商人者
    ，不在此限。」是上述法文之適用，自應以兩造有合意管轄
    之約定為前提要件，然本案並無合意管轄，前已述及，則原
    告本於上開法文聲請移轉管轄，自非有據。
三、復按對於私法人或其他得為訴訟當事人之團體之訴訟，由其
    主事務所或主營業所所在地之法院管轄，民事訴訟法第二條
    第二項有明文規定。查抗告人公司之主事務所係位於本院台
    北市○○區○○路二段一七二-之一號十三樓之一，此據抗
    告人具狀陳述明確，而觀諸原告之起訴狀亦載明上址為抗告
    人之公司所在地址。是原告向被告公司主事務所所在地之管
    轄法院即本院簡易庭提起本件訴訟，本院簡易庭對本件訴訟
    有管轄權無疑。
四、再按因契約涉訟者，如經當事人定有債務履行地，得由該履
    行地之法院管轄，民事訴訟法第十二條固有明文規定，惟按
    小額事件當事人之一造為法人或商人者，於其預定用於同類
    契約之條款，約定債務履行地或以合意定第一審管轄法院時
    ，不適用第十二條或第二十四條之規定。但兩造均為法人或
    商人者，不在此限，同法第四百三十六條之九亦有明文規定
    。是本案抗告人為法人，且上開服務契約之性質亦屬預定用
    於同類型之契約，則依據法文之規定，本契約之債務履行地
    法院縱為高雄，然其所在地之法院即台灣高雄地方法院亦不
    因此而就本案取得管轄權。據此，台灣高雄地方法院雖為原
    告便於應訴之法院，然該法院對於本案並無管轄權。
五、綜上所述，原審法院將本案移送台灣高雄地方法院管轄，容
    有誤會，抗告意旨指摘原裁定不當求予廢棄，為有理由，爰
    將原裁定廢棄，發回原法院另為妥適之處理。
六、據上論結，本件抗告有理由，爰裁定如主文。
中    華    民    國  九十七  年    五   月  三十    日
                  民事第四庭審判長法  官  劉坤典
                                  法  官  趙子榮
                                  法  官  匡  偉
正本係照原本作成。
本裁定除以適用法規顯有錯誤為理由，並經本院許可外，不得再
抗告。如提起再抗告，應於收受後10日內委任律師為訴訟代理人
向本院提出再抗告狀。並繳納再抗告費新台幣1000元。
中    華    民    國  九十七  年    五   月  三十    日
                                  書記官  陳莉庭


司法院資訊處製作；財團法人民間司法改革基金會備份。
